# 关于定制化设备销售收入确认时点的问题

提问人：zzzcqna 时间：2023-05-29 11:05:39
陈版和各位老师：
公司销售定制化设备（可销往下游集成商或终端业主），销售合同中与收入确认有关的条款通常约定如下：
1 、到货签收/验收（产品数量、外观）、设备安装调试验收/性能验收（产品质量/技术要求）、质保验收；
2 、预付款（10%-30%）、到货款（30%-60%）、安调验收款（10%-30%）、质保金（10%）。
由于客户主导的合同模板差异，具体条款也有所不同，大致分类如下：①有安装调试验收要求，有安装调试验收付款节点；②有安装调试验收要求，无安装调试验收付款节点；③无安装调试验收要求，有安装调试验收付款节点；
④无安装调试验收要求，无安装调试验收付款节点。
实际订单执行过程中，虽然公司产品高度定制化，但安装较为简单，所以公司通常不会承担具体的安装调试工作，该阶段不会发生重大成本。
目前，审计人员出于谨慎性考虑：除了上述第④类，其他的都按照安装调试验收节点确认收入。就收入确认依据，公司取得了客户采购人员/设备管理部门人员签字确认的安装调试验收单（未盖章）。但备份安调验收单签署的时间存在问题，可能影响对收入确认时点的判断，例如：
A、部分客户出于成本效益原则或资金安排考虑，未单独对公司产品组织验收，而是等到整条产线联校试验，统一执行调试/性能测试验收，这就导致公司产品安装完成后，验收周期过长。以最终产线的验收时间可能与公司产品的安调验收时间不相符（较晚）。
B、部分客户实际已经对公司产品执行了安装调试工作，但未单独对公司出具验收单/不愿对公司提供验收单，导致公司难以取得收入确认的客观外部证据。
C、部分客户出于实际需要，对外发布（如互联网媒体、宣传资料）的产线开车时间较早，而实际可能尚未完成安装调试，导致真实安调验收单的时间与审计人员获取的外部印证资料不一致。
D、客户出于内部风险控制或管理需要，相关人员签署确认的验收单时间，系根据请款时间倒推所得，而非客户内部实际完成安装调试验收的时间。
请教陈版和各位老师：
（ 1 ）审计人员对收入确认节点的判断考虑是否合理？
（ 2 ）对于上述问题，有没有比较合适的方法，来对收入确认节点作出更可靠的认定？

回答人：chenyiwei
由于实务情况较为复杂，可能无法逐项作出较为谨慎的判断。审计人员以验收单作为主要证据也是实务中比较常见、谨慎的做法，可以在最大程度上避免被质疑提前确认收入，或者操纵收入确认时间。
建议结合本企业具体情况，通过阅读分析近期IPO过会案例，掌握监管动态和近期实务惯例；同时确保内部控制和会计基础工作的规范化，尽可能早地获取客户确认履约进度或者客户已接受商品的实质性证据，支持收入确认时点的判断或者履约进度计量。